【裁判字號】    89,判,1275
【裁判日期】    890427
【裁判案由】    綜合所得稅
【裁判全文】
行  政  法  院  判  決                          八十九年度判字第一二七五號
    原      告  甲○○
    被      告  財政部臺灣省南區國稅局
右當事人間因綜合所得稅事件，原告不服行政院中華民國八十八年三月十六日台八十
八訴字第○九九五七號再訴願決定，提起行政訴訟，本院判決如左︰
    主  文
原告之訴駁回。
    事  實
緣原告八十五年度綜合所得稅結算申報，申報其所有坐落台南市○○街七二號房屋租
賃收入新台幣（下同）三六○、○○○元，經減除銀行貸款之利息費用二九三、九二
九元、折舊耗損八、八○○元、地價稅八、八八三元、房屋稅一三、○六四元、財產
保險費九六六元後，申報租賃所得為三四、三五八元，被告以該貸款利息非租賃收入
之必要費用，予以剔除後，其列舉必要耗損及費用較財政部頒定之標準為低，乃改按
財政部頒訂之財產租賃必要損耗及費用標準百分之四十三，核定原告租賃所得額為二
○五、二○○元，併課其八十五年度綜合所得稅。原告不服，申請復查，未獲變更，
一再訴願，均遭決定駁回，遂提起行政訴訟。茲摘兩造訴辯意旨如次：
原告起訴意旨略謂︰一、按「憲法或法律有明文規定，應以法律定之者及關於人民之
權利義務者，均應以法律定之」、「應以法律規定之事項，不得以命令定之」，分別
為中央法規標準法第五條第一、二款及第六條所規定。又「所得稅法第十四條第一項
第五類第一款所稱『必要損耗及費用』，係指固定資產之折舊、遞耗資產之耗竭、無
形資產之攤折、修理費、保險費，以及為使出租之財產能供出租取得收益所支付之合
理必要費用。‧‧‧必要損耗及費用之減除，納稅義務人能提具確實證據者，從其申
報數。‧‧‧」為所得稅法施行細則第十五條所明定。財政部民國六十九年一月二十
四日台財稅第三○六七九號函釋「個人出租房屋申請自其全年租賃收入減除房屋及土
地之必要耗損及費用，如能擬具確實證明者，可核實認定」。原告曾檢附系爭出租房
屋之所有權狀、借據、借款繳息清單等資料予被告，以證明該屋之貸款事實，足證出
租房屋與貸款房屋係為同一標的物，被告不予認定系爭房屋借款所支付之利息為全年
租賃收入之必要費用，有違上開所得稅法及其施行細則暨財政部函釋規定。二、原告
為將系爭房屋出租，乃另購新屋，而為購新屋，須將系爭房屋設定抵押向銀行貸款，
就因果關係言，此購置新屋所支付之貸款利息，亦屬為使系爭出租屋能供出租取得收
益而支付之合理必要費用。財政部七十四年十月十九日台財稅第二三七三九號函釋「
個人向金融機構貸款購置房屋所支付之利息，為使出租之財產能供出租取得收益所支
出之合理必要費用」，並未局限於「購置租賃房屋所支付之貸款利息」。被告否准減
除原告將系爭房屋貸款利息支出作為系爭房屋出租取得收益而支付之合理必要費用，
對上開所得稅法及其施行細則作限縮解釋，違反上開中央法規標準法「課稅須依法律
或法律所訂定之命令為之」之規定，造成不當剝奪國民應有之權利，顯非有當。三、
更進一步言，即使財政部函釋文局限於「購置租賃房屋」而言，「個人向金融機構借
款購置租賃房屋所支付之利息」，僅是符合「為使出租之財產能供出租取得收益所支
出之合理必要費用」，並非是構成「為使出租之財產能供出租取得收益所支出之合理
必要費用」之唯一要件。易言之，構成「合理必要費用」之方式有多種，「個人向金
融機構借款購置租賃房屋所支付之利息」僅是其中一種。被告乃擴大解釋財政部函釋
文，以「貸款非用於人購置租貸屋」為由，否准減除貸款利息支出，形成「唯有借款
購置租賃屋所支付之利息，才是合理必要費用」之邏輯推理錯誤，有違上開所得稅法
及其施行細則規定之原意，亦非有當。為此提起行政訴訟，請求將再訴願決定、訴願
決定及原處分撤銷，諭知被告將系爭房屋貸款利息支出作為該房屋全年收入之減除項
目等語。
被告答辯意旨略謂︰一、原告八十五年度綜合所得稅結算申報，申報系爭房屋租賃收
入三六○、○○○元，並減除向臺灣省合作金庫臺南支庫（下稱臺南支庫）貸款之利
息費用二九三、九二九元、折舊耗損八、八○○元、地價稅八、八八三元、房屋稅一
三、○六四元、財產保險費九六六元後，申報租賃所得為三四、三五八元。被告原核
定否准減除其貸款利息費用，改按財政部頒訂費用標準百分之四十三減除其必要費用
一五四、八○○元後，核定原告租賃所得額為二○五、二○○元，併課八十五年度綜
合所得稅。二、依建築物改良物登記簿謄本記載，系爭租賃房屋係原告於七十年四月
十六日受贈取得，是原告向臺南支庫因購置住宅貸款所支付之利息二九三、九二九元
，係以系爭房屋為擔保借款購置其他房屋所支付之利息，並非因為取得系爭房屋而須
向金融機構貸款，該筆利息支出要難認定係系爭房屋租賃收入之合理必要費用，自無
扣除之適用，原告復執前詞爭執，難謂有理由，揆諸所得稅法第十四條第一項第五類
第一款及同法施行細則第十五條及財政部七十四年十月十九日台財稅第二三七三九號
函釋，被告所為之處分，並無不合。本件行原告之訴顯無理由，請予駁回等語。
    理  由
按所得稅法第十四條第一項第五類第一款規定：「個人之綜合所得總額，以其全年左
列各類所得合併計算之：‧‧‧第五類：租賃所得及權利金所得，凡以財產出租之租
金所得‧‧‧一、財產租賃所得及權利金所得之計算，以全年租賃收入或權利金收入
，減除必要耗損及費用後之餘額為所得額。」同法施行細則第十五條復規定：「本法
第十四條第一項第五類第一款所稱必要耗損及費用，係指固定資產之折舊、遞耗資產
之耗竭、無形資產之攤折、修理費、保險費，以及為使出租之財產能供出租取得收益
所支付之合理必要費用。‧‧‧必要損耗及費用之減除，納稅義務人能提具確實證據
者，從其申報數，其未能提具確實證據或證據不實者，稽徵機關得依省區（直轄市）
主管稽徵機關核定之減除標準調查之。」由上開規定觀之，關於租賃所得之計算，其
全年租賃收入能減除之費用，以為使出租之財產能供出租取得收益所支付之「合理」
且「必要」之費用為限。財政部七十四年十月十九日台財稅第二三七九號函釋之「個
人向金融機構貸款購置房屋所支付之利息，應屬所得稅法施行細則第十五條所稱為使
出租之財產能供出租取得收益所支出之合理必要費用」，即其一例。查本件原告八十
五度綜合所得稅結算申報，申報系爭房屋租賃收入三六○、○○○元，並減除向臺南
支庫貸款之利息費用二九三、九二九元、折舊耗損八、八○○元、地價稅八、八八三
元、房屋稅一三、○六四元、財產保險費九六六元後，申報租賃所得為三四、三五八
元，此有原告八十五年度綜合所得稅結算申報書在卷足憑。復查原告雖以系爭出租房
屋臺南支庫貸款而支出利息二九三、九二九元，惟考其貸款之用途，係購置其所有坐
落臺南市○○街二六四號房屋，此迭據原告於訴願書及提起本件訴訟時所陳明，顯見
此項利息費用之支出，並非用於購置出租之房屋。原告雖主張為將系爭房屋出租，乃
另購新屋，而為購新屋，須將系爭房屋設定抵押向銀行貸款云云。惟此購置新屋所支
付之貸款利息，與出租之房屋，並無相當之因果關係，充其量僅係利用出租之房屋設
定抵押貸款而已。易言之，原告之出租房屋，非必須另購新屋，另購新屋之貸款利息
支出，即非出租房屋所「必要」且「合理」之費用。故被告以非系爭租賃收入之必要
費用為由，否准扣除，並以原告列舉之其他必要耗損及費用，較財政部頒定標準為低
，按財政部頒訂費用標準百分之四十三，核定原告租賃所得額為二○五、二○○元，
併課八十五年度綜合所得稅，於法並無不合。訴願、再訴願決定遞予維持，均無違誤
。原告起訴論旨，任意擴充法令之解釋，核無足採，其訴非有理，應予駁回。
據上論結，本件原告之訴為無理由，爰依行政訴訟法第二十六條後段，判決如主文。
中    華    民    國     八十九      年      四      月     二十七      日
                    行 政 法 院 第 一 庭
                                審 判 長 評  事      黃  綠  星
                                         評  事      藍  獻  林
                                         評  事      黃  璽  君
                                         評  事      廖  宏  明
                                         評  事      鄭  忠  仁
右  正  本  證  明  與  原  本  無  異
                                         法院書記官  邱  彰  德
中    華    民    國     八十九      年      四      月     二十七      日


司法院資訊處製作；財團法人民間司法改革基金會備份。
